---
title: "Procesamiento de Lenguaje Natural, Minería de Texto y Análisis Difuso de Texto"
author: "Pedro Galindo Vera"
date: "`r Sys.Date()`"
output: html_document
---

```{r setup, include=FALSE}
knitr::opts_chunk$set(echo = TRUE)
```

# Busqueda de Expresiones Comunes

## grep y grepl

**`grep`** es una función incorporada en R que busca coincidencias de patrones de argumentos dentro de cada elemento de un vector de caracteres. [Toma patrones y datos como argumentos principales y devuelve un vector de los índices de los elementos del vector de entrada^**1**^](https://r-lang.com/grep-in-r-how-to-use-grep-function-in-r/)

**`grepl`** es una función incorporada en R que busca coincidencias de una cadena o vector de cadenas. Acepta un patrón y devuelve **`TRUE`** si una cadena contiene el patrón; de lo contrario, **`FALSEgrepl`**[significa "grep lógico"](https://r-lang.com/grepl-in-r/)

## Clases de caracteres predefinidas

Hay varias clases de caracteres predefinidas en R que puedes usar en expresiones regulares. Algunas de las más comunes incluyen:

-   **`[[:alnum:]]`**: Coincide con cualquier letra o dígito numérico.

-   **`[[:alpha:]]`**: Coincide con cualquier letra del alfabeto.

-   **`[[:blank:]]`**: Coincide con un espacio o un tabulador.

-   **`[[:cntrl:]]`**: Coincide con cualquier carácter de control.

-   **`[[:digit:]]`**: Coincide con cualquier dígito numérico del 0 al 9.

-   **`[[:graph:]]`**: Coincide con cualquier carácter imprimible excepto el espacio en blanco.

-   **`[[:lower:]]`**: Coincide con cualquier letra minúscula.

-   **`[[:print:]]`**: Coincide con cualquier carácter imprimible, incluyendo el espacio en blanco.

-   **`[[:punct:]]`**: Coincide con cualquier carácter de puntuación.

-   **`[[:space:]]`**: Coincide con cualquier carácter de espacio en blanco, incluyendo espacios, tabuladores y saltos de línea.

-   **`[[:upper:]]`**: Coincide con cualquier letra mayúscula.

-   **`[[:xdigit:]]`**: Coincide con cualquier dígito hexadecimal (0-9, a-f, A-F).

Puedes usar estas clases de caracteres en tus expresiones regulares para buscar patrones específicos en cadenas de texto. Por ejemplo, si quieres buscar todas las palabras que comienzan con una letra mayúscula en una cadena de texto, puedes usar la expresión regular **`\\b[[:upper:]][[:alpha:]]*\\b`**.

## Anclas

**`\\b`** y **`^`** son dos anclas diferentes en expresiones regulares:

-   **`\\b`**: Coincide con un límite de palabra, que es una posición entre un carácter de palabra (como una letra, un dígito o un guion bajo) y un carácter que no es de palabra (como un espacio o un signo de puntuación). Por ejemplo, en la cadena de texto **`"gato perro"`**, hay dos límites de palabra alrededor de la palabra **`"gato"`** y otros dos alrededor de la palabra **`"perro"`**.

-   **`^`**: Coincide con el inicio de una línea. Por ejemplo, en la cadena de texto **`"gato\nperro"`**, hay dos inicios de línea: uno al principio de la cadena y otro después del carácter de salto de línea (**`\n`**).

La principal diferencia entre **`\\b`** y **`^`** es que **`\\b`** puede coincidir con una posición en cualquier parte de una cadena de texto, siempre y cuando sea un límite de palabra, mientras que **`^`** solo puede coincidir con el inicio de una línea. Por lo tanto, si quieres buscar una palabra que esté al principio de una línea, puedes usar **`^`**, pero si quieres buscar una palabra que pueda estar en cualquier parte de una cadena de texto, debes usar **`\\b`**.

# Libros de Excel

## Lectura de los nombres de la Hoja de Libros de Excel

En el directorio `Fuente` almacenamos los Boletines Mensuales de la Superintendencia de Bancos. Con el siguiente código podemos leer y almacenar en una lista los nombres de cada una de las Hojas de cada uno de los libros de Excel almacenados.

```{r eval = FALSE}
# Instalamos y cargamos el paquete para lectura de archivos excel
# install.packages("readxl")
library(readxl)

# Definimos el directorio
folder_path <- "data/Fuente/SB"
# Listamos todos lo archivos en el directorio
files <- list.files(folder_path, recursive = TRUE)

# Creamos una lista para almacenar la información
data <- list()

for (file in files) {
  # Juntamos el nombre de cada archivo con su directorio
  file_path <- file.path(folder_path, file)
  # Listamos todas las hojas de cada libro
  sheet_names <- excel_sheets(file_path)
  # ALmacenamos la información en la lista
  data[[file]] <- sheet_names
}
```

## Matríz de nombres de Hojas por Libro de Excel

A partir de la lista anterior, damos formato a una matriz con que permite presentar la totalidad de los nombres de las hojas de la colecciòn total de libros de excel, mediante el siguiente código.

```{r eval = FALSE}
# Determinamos el número máximo de hojas de entre todos los libros listados
max_length <- max(sapply(data, length))
# Agregamos NA para completar la información de todas las columnas
data_padded <- lapply(data, function(x) {c(x, rep(NA, max_length - length(x)))})
# Creamos un data frame con la información recabada
df <- as.data.frame(data_padded, stringsAsFactors = FALSE)
# Transponemos la matriz
df <- as.data.frame(t(df))
# Agregamos nombres identificadores
colnames(df) <- paste("Hoja",seq(1,max_length))
# Presentamos resultados
View(df)
```

## Identifiación de nombres de las Hojas

```{r eval = FALSE}
# Obtener valores únicos de las celdas
unique_values <- unique(as.vector(as.matrix(df)))
# Ordenamos alfabéticamente
sorted_values <- sort(unique_values)
```

# Paquete `stringdist`

El paquete `stringdist` en R proporciona funciones para calcular la distancia entre cadenas de texto y realizar búsquedas de texto difusas utilizando diferentes métricas de distancia^[1](https://www.rdocumentation.org/packages/stringdist/versions/0.9.10)^. Todas las operaciones de distancia y coincidencia son independientes del sistema y la codificación y están diseñadas para ser rápidas utilizando `openMP` para el cálculo en paralelo^[2](https://github.com/markvanderloo/stringdist)^. Algunas de las funciones principales que ofrece el paquete son `stringdist()` para calcular distancias por pares entre dos vectores de caracteres, `stringdistmatrix()` para calcular la matriz de distancia para uno o dos vectores y `stringsim()` para calcular una similitud de cadena entre 0 y 1 basada en `stringdist`^[1](https://www.rdocumentation.org/packages/stringdist/versions/0.9.10)^.

```{r eval = FALSE}
#install.packages("stringdist")
library(stringdist)
```

## Función `stringdistmatrix`

La función **`stringdistmatrix`** en R calcula la matriz de distancia de cadenas con filas según **`a`** y columnas según **`b`**. Los posibles argumentos para el parámetro **`method`** son **`"osa"`**, **`"lv"`**, **`"dl"`**, **`"hamming"`**, **`"lcs"`**, **`"qgram"`**, **`"cosine"`**, **`"jaccard"`**, **`"jw"`** y **`"soundex"`**. Estos métodos representan diferentes algoritmos para calcular las distancias de cadenas. Por ejemplo, **`"osa"`** significa distancia de alineación de cadenas óptima, que es como la distancia de Levenshtein pero también permite la transposición de caracteres adyacentes.

Breve descripción de cada método:

-   **`"osa"`**: Distancia de alineación de cadenas óptima (restringida Damerau-Levenshtein). Permite la transposición de caracteres adyacentes.

-   **`"lv"`**: Distancia de Levenshtein. Cuenta el número de eliminaciones, inserciones y sustituciones necesarias para convertir **`b`** en **`a`**.

-   **`"dl"`**: Distancia completa de Damerau-Levenshtein.

-   **`"hamming"`**: Distancia de Hamming. Cuenta el número de sustituciones de caracteres que convierten **`b`** en **`a`**. Si **`a`** y **`b`** tienen un número diferente de caracteres, la distancia es Infinito.

-   **`"lcs"`**: Distancia de subcadena común más larga.

-   **`"qgram"`**: Distancia q-gram.

-   **`"cosine"`**: Distancia coseno entre perfiles q-gram.

-   **`"jaccard"`**: Distancia Jaccard entre perfiles q-gram.

-   **`"jw"`**: Distancia Jaro o Jaro-Winkler.

-   **`"soundex"`**: Distancia basada en la codificación soundex.

## Ejemplo. Distancia de Levenshtein

```{r eval = FALSE}
matriz_distancia <- adist(sorted_values)
colnames(matriz_distancia) <- sorted_values
rownames(matriz_distancia) <- sorted_values
View(matriz_distancia)
```

## Empleos de las diferentes métricas

Cada método de distancia de cadena se puede utilizar en diferentes situaciones y para diferentes propósitos. Por ejemplo:

-   **`"osa"`** y **`"lv"`**: Son útiles para comparar cadenas que pueden contener errores tipográficos o errores de ortografía.

-   **`"dl"`**: Es similar a **`"osa"`** y **`"lv"`**, pero permite múltiples ediciones de subcadenas.

-   **`"hamming"`**: Se utiliza para comparar cadenas de igual longitud y contar el número de caracteres diferentes.

-   **`"lcs"`**: Se utiliza para encontrar la subcadena común más larga entre dos cadenas.

-   **`"qgram"`**, **`"cosine"`** y **`"jaccard"`**: Son útiles para comparar la similitud entre dos cadenas basándose en sus perfiles q-gram.

-   **`"jw"`**: Es útil para comparar nombres escritos por humanos que pueden contener errores tipográficos.

-   **`"soundex"`**: Se utiliza para comparar la similitud fonética entre dos cadenas.

La elección del método depende de la naturaleza de las cadenas que se están comparando y del tipo de disimilitud que se está midiendo. Por ejemplo, si está comparando nombres escritos por humanos que pueden contener errores tipográficos, la distancia Jaro-Winkler (**`"jw"`**) puede ser útil. Si está comparando nombres que se escribieron después de escucharlos, una distancia fonética como soundex (**`"soundex"`**) puede ser una mejor opción.

Los perfiles q-gram son una técnica utilizada en el análisis difuso de cadenas de texto. Un q-gram es una subcadena de longitud **`q`** de una cadena de texto más larga. Por ejemplo, si **`q = 2`**, entonces los 2-grams de la palabra **`"gato"`** serían **`{"ga", "at", "to"}`**.

Los perfiles q-gram se utilizan para comparar la similitud entre dos cadenas de texto. Para hacer esto, se calculan los q-grams para ambas cadenas y se comparan los conjuntos resultantes. Cuantos más q-grams tengan en común las dos cadenas, más similares serán.

Los perfiles q-gram son útiles para el análisis difuso de cadenas porque son resistentes a errores comunes como errores tipográficos o diferencias en el orden de las palabras.

## Ejemplo de uso

Aquí hay un ejemplo de cómo puedes seleccionar palabras de un vector que son similares a una palabra específica utilizando el paquete **`stringdist`**:

```{r eval = FALSE}
palabras <- c("gato", "perro", "pájaro", "pez", "conejo", "ratón")
palabra_seleccionada <- "gatito"

distancias <- stringdist(palabras, palabra_seleccionada, method = "lv")
umbral <- 2
palabras_seleccionadas <- palabras[distancias <= umbral]
```

En este ejemplo, primero se define un vector de palabras y una palabra seleccionada. Luego, se utiliza la función **`stringdist`** para calcular las distancias de Levenshtein entre cada palabra del vector y la palabra seleccionada. Se define un umbral para determinar qué tan similares deben ser las palabras para ser seleccionadas. Finalmente, se utiliza el operador de indexación para seleccionar solo las palabras cuyas distancias son menores o iguales al umbral.

En este caso, el resultado sería un vector que contiene solo la palabra **`"gato"`**, ya que es la única palabra en el vector original cuya distancia de Levenshtein con la palabra seleccionada es menor o igual a 2.
