---
title: "Uso de Indices Para Busquedas Ágiles en data.tables"
author: "Pedro Galindo Vera"
date: "2023-03-28"
output: html_document
---

```{r setup, include=FALSE}
knitr::opts_chunk$set(echo = TRUE)
```

# Índices

Un índice es una estructura de datos que mejora la velocidad de las operaciones de búsqueda en una tabla de datos al proporcionar un acceso rápido a las filas de la tabla. Los índices se utilizan para acelerar las consultas en columnas específicas de una tabla al reducir el número de filas que deben ser examinadas.

```{r}
source("homogenizacionCombinacionTablasSEPS.R")
mi_dt <- as.data.table(tabla_combinada)
```

## Creación de Indices en una columna

En **`data.table`**, puedes crear índices en columnas específicas usando la función **`setindex()`**. Por ejemplo, si tienes un **`data.table`** llamado **`mi_dt`** y deseas crear un índice en la columna **`Razón Social`**, puedes usar el siguiente código:

```{r}
setindex(mi_dt, `Razón Social`)
```

## Consulta Luego de Crear Índices

Una vez que hayas creado un índice en una columna, las consultas en esa columna deberían ser más rápidas. Por ejemplo, si realizas una consulta en la columna **`Razón Social`** después de crear un índice en esa columna:

```{r}
mi_dt[`Razón Social` == "COOPERATIVA DE AHORRO Y CREDITO JARDIN AZUAYO LIMITADA"]
```

La consulta debería ser más rápida que si no hubieras creado un índice en la columna **`Razón Social`**.

Es importante tener en cuenta que los índices pueden acelerar las consultas en columnas específicas, pero también pueden ralentizar las operaciones de modificación de datos como agregar o eliminar filas. Por lo tanto, debes usar índices con cuidado y solo crearlos en columnas donde realizas consultas con frecuencia.

## ¿Qué es un índice?

Un índice es una estructura de datos que mejora la velocidad de las operaciones de búsqueda en una tabla de datos al proporcionar un acceso rápido a las filas de la tabla. Los índices se utilizan para acelerar las consultas en columnas específicas de una tabla al reducir el número de filas que deben ser examinadas. En `data.table`, puedes crear índices en columnas específicas usando la función `setindex()`. Por ejemplo, si tienes un `data.table` llamado `mi_dt` y deseas crear un índice en la columna `Razón Social`, puedes usar el siguiente código:

```{r}
setindex(mi_dt, `Razón Social`)
```

Una vez que hayas creado un índice en una columna, las consultas en esa columna deberían ser más rápidas. Por ejemplo, si realizas una consulta en la columna `Razón Social` después de crear un índice en esa columna:

```{r}
mi_dt[`Razón Social` == "COOPERATIVA DE AHORRO Y CREDITO JARDIN AZUAYO LIMITADA"]
```

La consulta debería ser más rápida que si no hubieras creado un índice en la columna `Razón Social`. Es importante tener en cuenta que los índices pueden acelerar las consultas en columnas específicas, pero también pueden ralentizar las operaciones de modificación de datos como agregar o eliminar filas. Por lo tanto, debes usar índices con cuidado y solo crearlos en columnas donde realizas consultas con frecuencia.

## Eliminación de Índices

Sí, puedes eliminar los índices en un **`data.table`** si ya no los necesitas. Para eliminar un índice en una columna específica de un **`data.table`**, puedes usar la función **`setindex()`** con **`NULL`** como segundo argumento. Por ejemplo, si tienes un **`data.table`** llamado **`mi_dt`** y deseas eliminar el índice en la columna **`Razón Social`**, puedes usar el siguiente código:

```{r}
setindex(mi_dt, `Razón Social`, NULL)
```

Esto eliminará el índice en la columna **`Razón Social`** del **`data.table`**. Después de eliminar el índice, las consultas en esa columna ya no se beneficiarán de la aceleración proporcionada por el índice.

También puedes eliminar todos los índices en un **`data.table`** a la vez usando la función **`setindexv()`** con **`NULL`** como segundo argumento:

```{r}
setindexv(mi_dt, NULL)
```

Esto eliminará todos los índices en el **`data.table`**.

## Índices en la memoria RAM

Los índices en un **`data.table`** se almacenan en la memoria RAM de tu computadora. Cuando creas un índice en una columna de un **`data.table`** usando la función **`setindex()`**, el índice se crea y se almacena en la memoria RAM para un acceso rápido durante las consultas.

Es importante tener en cuenta que los índices solo existen en la sesión actual de R. Si cierras R y vuelves a abrirlo más tarde, los índices que hayas creado en tus **`data.table`** ya no estarán disponibles y deberás volver a crearlos si deseas utilizarlos nuevamente.

Si deseas guardar un **`data.table`** con sus índices para usarlo más tarde, puedes usar la función **`saveRDS()`** para guardar el **`data.table`** en un archivo RDS. Cuando cargues el **`data.table`** desde el archivo RDS más tarde usando la función **`readRDS()`**, los índices que hayas creado anteriormente estarán disponibles para su uso.
