---
title: "Reporte de Revisión de Caracteres en Base de Datos de Estados Financieros SEPS"
author: "Pedro Galindo Vera"
date: "2023-05-03"
output:
  html_document: default
---

```{r setup, include=FALSE}
knitr::opts_chunk$set(echo = TRUE)
```

# Importación de la base de datos

```{r}
library(readr)
ruta <- "D:\\INNOVACION\\PASANTE\\DESARROLLO\\BalanceFinacieroSFN\\data\\Base de Datos\\SEPS Bases de Datos 2023-03-31.csv"
SEPS <- read_csv(ruta, col_types = cols(FECHA = col_date(),CODIGO = col_integer()))
```

# Nombres encontrados en el campo `RAZON_SOCIAL`

```{r}
nombres <- sort(unique(SEPS$RAZON_SOCIAL))
```

## Identifiación de caracteres a cambiar

Excluyendo los caracteres alfabéticos y de separación se tiene

```{r}
nombres[grepl("[^[:alpha:] -./]", nombres)] 
```

## Hallazgos

Observando la lista anterior identificamos los siguientes caracteres extraños

```{r}
nombres[grepl("Ã‘", nombres)]
nombres[grepl("Ã‰", nombres)]
nombres[grepl("Ã\u008d", nombres)]
nombres[grepl("Ã“", nombres)]
```

## Correcciones plausibles

```{r}
nombres <- gsub("Ã‘","Ñ",nombres)
nombres <- gsub("Ã‰","É",nombres)
nombres <- gsub("Ã\u008d","Í",nombres)
nombres <- gsub("Ã“","Ó",nombres)
```

## Verificación

```{r}
nombres[grepl("[^[:alpha:] -./]", nombres)] 
```

## Mejora en la expresión regular

Para agregar comillas a la expresión regular, asegúrate de colocar el carácter **`-`** al final del rango de caracteres dentro de los corchetes **`[]`**. De lo contrario, R interpretará el carácter **`-`** como un rango de caracteres y generará un error.

```{r}
nombres <- sort(unique(SEPS$RAZON_SOCIAL))
expresion_regular <- "[^[:alpha:][:digit:] .,;/\"-]"
prueba <- grepl(expresion_regular,nombres)
nombres[prueba]
```
*Observación.* Al agregarse en la expresión general las comillas `"` para que las omitiera `grepl` también dejó de reconocerse a `Ã“`.

## Identificación de archivos con caracteres mal identificados

### Muestreo para identificación por el año, los archivos con caracteres mal identificados

```{r}
tamanho_muestra <- round(0.05*nrow(SEPS))
indices_muestra <- sample(1:nrow(SEPS),tamanho_muestra)
tabla_muestra <- SEPS[indices_muestra,]
expresion_regular <- "[^[:alpha:][:digit:] .,;/-]"
prueba <- grepl(expresion_regular,tabla_muestra$RAZON_SOCIAL)
tabla_muestra_coincidencias <- tabla_muestra[prueba,]
numero_coincidencias <- sum(prueba)
tasa_coincidencias <- 100*sum(prueba)/tamanho_muestra
```
*Coincidencias encontradas en la muestra:* `r numero_coincidencias` de `r tamanho_muestra`

*Tasa de coincidencias:*  `r tasa_coincidencias`%

### Ejemplo de hallazgos
```{r}
library(knitr)
kable(tabla_muestra_coincidencias[1:20,c("FECHA","RAZON_SOCIAL")])
```

### Fechas donde se presentan caracteres mal identificados
```{r}
sort(unique(tabla_muestra_coincidencias$FECHA))
```
### Rango de fechas donde se presentan caracteres mal identificados
```{r}
inferior <- min(tabla_muestra_coincidencias$FECHA)
superior <- max(tabla_muestra_coincidencias$FECHA)
```
*Inferior:* `r format(inferior,"%Y-%m-%d")`

*Superior:* `r format(superior,"%Y-%m-%d")`
    
## Conclusión

Los errores en la codificación de los caracteres se encuentra a lo largo de todas las tablas procesadas.

## Recomendación

Implementar un método para aplicar a cada tabla y corregir los caracteres mal identificados